---
title: "Faire des figures avec ggplot2"
author: "Matthias Grenié"
date: "3 mars 2016"
output: beamer_presentation
---

```{r setup, include=FALSE}
knitr::opts_chunk$set(echo = TRUE, eval = FALSE)
```

## Statistiques Graphiques

```{r plotPressure, eval = TRUE, out.height='5cm', out.width='6cm', fig.align='center'}
plot(pressure)
```

\pause

De quoi est constitué un graphique ?


## Réponse


\begin{figure}
  \caption{Wilkinson, *Grammar of Graphics*, 2005}
  \includegraphics[scale=0.15]{images/WilkinsonGrammarOfGraphics.jpg}
\end{figure}

\pause

\smallskip

**Grammaire ?**

\pause

\smallskip

> A grammar provides a strong foundation for understanding a diverse range of graphics.

\smallskip

\pause

Décomposition graphique en éléments simples

- Données
- Éléments (Points, Lignes, etc.)
- Échelles (en X ? en Y ? en couleur ?)
- Coordonnées (cartésiennes ? polaires ? autres ?)
- Transformations (moyenne, comptes, etc.)



## ggplot2

Hadley Wickham \includegraphics[scale = 0.1]{images/Hadley.jpg}

\bigskip

\pause

Package **gg**plot2 (**g**rammar of **g**raphics)

\bigskip

\pause

*A Layered Grammar of Graphics* en 2010 inspiration Wilkinson


## Préambule

Installer le package !
```{r, eval=FALSE}
install.packages("ggplot2")
```

Le charger
```{r, eval = TRUE}
library(ggplot2)
```


## Exemple avec `qplot()`

Jeu de données "trees"

```{r, eval = TRUE}
# On charge les données
data(trees)
head(trees, n = 3)
```

\pause

**`q`**`plot()` \pause = **`quick`**`plot()` \pause = analogue de la fonction `plot()` pour ggplot2

\pause

```{r qplotEx, eval = T, out.height='2cm', out.width='3cm'}
qplot(Girth, Height, data = trees)
```


## Avec la fonction `ggplot()`

Données <=> variable **esthétique** du plot (**aes**thetics)

```{r ggplotEx}
ggplot(data = trees, aes(x = Girth, y = Height)) +
  geom_point()
```

\pause
Types de variable esthétique :

- x
- y
- taille
- couleur
- type de ligne
- forme

## `aes()`

`aes()` autre example : la **couleur**

```{r ggplot2Color}
ggplot(data = trees, aes(x = Girth, y = Height,
                         color = Volume)) +
  geom_point()
```

Ou la taille des points :

```{r ggplot2Size}
ggplot(data = trees, aes(x = Girth, y = Height,
                         size = Volume)) +
  geom_point()
```


## Objets **géom**étriques

**Même** données, représentations **différentes** :

```{r}
# Nuage de points
ggplot(data = trees, aes(x = Girth, y = Height)) +
  geom_point()

# Ligne
ggplot(data = trees, aes(x = Girth, y = Height)) +
  geom_line()

# Histogramme
ggplot(data = trees, aes(x =  Girth)) +
  geom_histogram()
```


## Calques

Système de Calques de ggplot2 :

\begin{figure}
  \includegraphics[scale = 3]{images/layers-icon.png}
\end{figure}

\pause

Exemple : ajout régression linéaire

```{r ggplot2lm}
ggplot(data = trees, aes(x = Girth, y = Height)) +
  geom_point() +
  geom_smooth(method = "lm")
```

**Question :** Que se serait-il passé si on avait inversé l'ordre ?



## Facetting

Subdivise les graphiques en fonction des sous-jeux de données:

```{r facets}
ggplot(InsectSprays, aes(x = count, color = spray)) +
  geom_density()

ggplot(InsectSprays, aes(x = count, color = spray)) +
  facet_grid(. ~ spray) +
  geom_density()
```


## Échelles

Facile de changer une échelle

```{r}
ggplot(data = trees, aes(x = Girth, y = Height)) +
  geom_point() +
  scale_x_log10()
```

\pause

Ou `scale_x_sqrt()` ou `scale_x_continous(trans = 'log10')`


## Exemples de graphiques (1)

\begin{figure}
  \includegraphics[scale = 0.5]{images/Exemple1.pdf}
\end{figure}



## Exemples de graphiques (2)

\begin{figure}
  \includegraphics[scale = 0.5]{images/Exemple2.pdf}
\end{figure}


## Exemples de graphiques (3)

\begin{figure}
  \includegraphics[scale = 0.5]{images/Exemple3.pdf}
\end{figure}


## Intérêts de ggplot2

- Grosse Communauté
- Facilement Extensible (version >= 2.0.0)
- Facilement Paramétrable
- Beau graphiques par défaut


## Et après ?

- [Documentation officielle](http://docs.ggplot2.org/current/) de `ggplot2` 
- [R graph catalog](http://shiny.stat.ubc.ca/r-graph-catalog/) source d'inspiration
- [O'Reilly R Cookbook](http://www.cookbook-r.com/Graphs/)
- Questions sur StackOverflow (~12000 questions)
- Packages annexes (`GGally`, `ggtree`, `ggmap`, etc.)
